臺灣新北地方法院刑事判決　　　　　　　110年度訴字第678號
公　訴　人　臺灣新北地方檢察署檢察官
被　　　告　張庭齊


指定辯護人　本院公設辯護人湯明純
上列被告因違反毒品危害防制條例案件，經檢察官提起公訴（11
0 年度偵字第5794號），本院判決如下：
    主  文                                              
張庭齊共同販賣第二級毒品，未遂，處有期徒刑2 年。
扣案如附表編號1 所示之物沒收銷燬；編號2 所示之物沒收。 
    事  實
一、張庭齊知道如附表編號1 所示第二級毒品，未經許可不得販
    賣，竟意圖營利，與黃褘宏（未據起訴）共同基於販賣第二
    級毒品之犯意聯絡，推由張庭齊於民國109 年12月23日凌晨
    3 時24分許，使用如附表編號2 所示手機內安裝之通訊軟體
    ，以「寂寞的薇薇」暱稱在不特定多數人遊戲聊天室群組中
    ，傳送「有人找甜嗎」之暗指販賣毒品廣告訊息，後經員警
    執行網路巡邏勤務時發現上情，遂喬裝買家與張庭齊陸續透
    過通訊軟體聯絡，約定於110 年1 月5 日晚間10時許，在新
    北市○○區○○街00號前，以新臺幣（下同）1 萬1,000 元
    價格，購買4 公克甲基安非他命。黃褘宏則攜帶如附表編號
    1 所示毒品並駕車搭載張庭齊一同前往上開地點赴約，黃褘
    宏於同日晚間10時20分許，將如附表編號1 所示毒品放置在
    交易地點旁目視可及之輪椅坡道上，供員警拿取，張庭齊則
    向員警收取價金而共同著手於販賣第二級毒品犯行，隨當場
    遭警方逮捕而未遂（黃褘宏則逃逸，目前尚未查獲），警方
    並當場扣得如附表所示之物。
二、案經新北市政府警察局新莊分局報告臺灣新北地方檢察署檢
    察官偵查起訴。
    理  由
壹、認定被告有罪之理由：
一、訊據被告張庭齊於警詢、偵查及本院審理中對於上揭犯罪事
    實均坦承不諱，並有下列補強證據可以佐證：
  ㈠證人即喬裝買家之員警李宗賢出具之職務報告1 份，說明於
    聊天室群組中發現被告有意販售毒品，而與被告相約面交購
    買本案毒品，而當場查獲之過程（偵卷第27、28頁）。
  ㈡被告於不特定多數人所在之聊天室群組中公開傳送隱喻販賣
    毒品之廣告訊息，並與員警接洽販賣毒品過程之對話譯文、
    被告遭扣案手機內聯繫交易過程之對話紀錄翻拍照片各1 份
    （偵卷第43-53 、63-80 頁）。
  ㈢共犯黃褘宏交付員警如附表編號1 所示之毒品，警方並在被
    告身上扣到如附表編號2 所示之物，有如附表「依據」欄所
    示證據資料可以佐證。
  ㈣如附表編號1 所示之透明結晶經鑑定含有如附表所示之第二
    級毒品成分，有附表「依據」欄所載之鑑定書可證。依上開
    補強證據，足認被告前開任意性自白與事實相符，可以採信
    。
二、營利意圖：
    被告與員警於交涉過程中稱：「價格00000-00000 」、「你
    朋友OK嘛」、「不然我下去這一趟沒啥賺都在耗油」，雙方
    最後議價為1 萬1 千元，有該手機對話紀錄翻拍照片3 張可
    證（偵卷第76、77頁），被告並於警詢中坦承扣案之毒品是
    要用來賺錢的（偵卷第20頁），可認被告有意藉此次交易而
    從中獲利，主觀上有營利意圖乙節，應屬明確。
三、綜上，本案事證明確，被告犯行可以認定，應依法論科。
貳、論罪科刑之法律適用：
一、論罪：
  ㈠如附表編號1 所示毒品，為毒品危害防制條例第2 條第2 項
    第2 款所列管第二級毒品，依法不得販賣。本案被告於公開
    聊天室群組中傳送隱喻販賣毒品之廣告訊息，對外吸引不特
    定人前來購買，顯然本有販賣第二級毒品以營利之故意，嗣
    經警佯與之為對合行為，使其暴露犯罪事證，而佯裝買家之
    員警實際上既無購買真意，並無可能完成本案毒品交易，核
    被告所為，係犯毒品危害防制條例第4 條第6 項、第2 項之
    販賣第二級毒品未遂罪。
  ㈡被告販賣前共同意圖販賣而持有第二級毒品之行為，依最高
    法院101 年度第10次刑庭會議決議見解，與販賣第二級毒品
    未遂罪之間為法條競合關係，故意圖販賣而持有第二級毒品
    部分不另論罪。
二、共犯：
    被告與黃褘宏就本案犯行有犯意聯絡及行為分擔，為共同正
    犯。
三、刑之減輕：
  ㈠偵審自白：
    被告於警詢、偵查及本院審理中均自白本案販賣第二級毒品
    未遂犯行，應依毒品危害防制條例第17條第2 項之規定減輕
    其刑。
  ㈡未遂犯：
    被告已著手於犯罪行為之實行，因佯裝買家之警方無購毒真
    意而不遂，為未遂犯，爰依刑法第25條第2 項之規定減輕其
    刑。
  ㈢本案並無查獲毒品來源：
    被告於警詢中供稱本案販售之甲基安非他命，係由黃褘宏提
    供，並共同販賣等語（偵卷第21、22頁），然警方並未因此
    查獲該名提供毒品之共犯黃褘宏，有新北市政府警察局新莊
    分局110 年7 月26日新北警莊刑字第1104029857號函暨警員
    陳重諺110 年7 月14日職務報告1 份在卷可佐（本院卷第38
    -40 頁），本案自無毒品危害防制條例第17條第1 項減刑規
    定之適用。
  ㈣刑法第59條：
    本案被告著手販賣之甲基安非他命淨重未達4 公克（驗餘淨
    重3.419 公克），預計販售之價金為1 萬1,000 元，犯罪情
    節不若一般中大盤毒梟嚴重，且本案毒品並未實際流入市面
    ，被告犯後供出毒品來源之共犯姓名，警方雖未能因而查獲
    ，但可認被告有相當之悔意，按被告之罪責程度，對照經依
    上開規定遞減後之法定最輕本刑有期徒刑2 年6 月，稍有法
    重情輕之憾，本院認為縱量處最輕之有期徒刑2 年6 月，猶
    嫌過重，故依刑法第59條酌減其刑，並依法遞減輕。
四、對於本案如何量刑，爰以行為人之責任為基礎，審酌：
  ㈠犯罪情狀事由：
    被告值青壯年紀，為了賺錢，竟於網路向不特定人傳送暗示
    販毒之廣告訊息，與共犯黃褘宏共同著手將甲基安非他命販
    售給喬裝買家之員警，預計販售之甲基安非他命驗餘淨重3.
    419 公克，售價為1 萬1,000 元，本案販售第二級毒品未遂
    之情節，未達重大之程度，且本案為警方釣魚所查獲，毒品
    實際流通市面之危險性低，依被告行為所彰顯之罪責程度，
    於有期徒刑2 年以上擇定宣告刑，即可反應其罪責程度。
  ㈡行為人情狀事由：
    被告犯後於警詢第一時間至本院審理中皆為認罪表示，並配
    合指認共犯黃褘宏之年籍資料，警方雖未能查獲共犯，然被
    告犯後態度可為有利之量刑減讓，考量被告之素行紀錄，目
    前年約25歲，兼衡被告自陳高職畢業，目前從事配送機車材
    料工作，月收入約3 萬元，未婚、不需要扶養別人之家庭經
    濟狀況等一切狀況，本院認於前揭刑度區間，擇定低度刑為
    適當，故量處有期徒刑2 年。
五、至辯護人為被告辯護稱：被告犯罪情節輕微，毒品及價格均
    為共犯所提供並決定，被告並無前科，請給予緩刑宣告等語
    。然查，本案被告共同著手販售之甲基安非他命，售價為1
    萬1,000 元，金額並非至微，且從雙方對話紀錄中可知，被
    告有實質參與議價動作，並非一般無知遭人利用之手足角色
    。被告另有因施用毒品，經檢察官以110 年度毒偵字第25號
    為緩起訴處分，緩起訴期間為110 年2 月23日至111 年8 月
    22日，另又於110 年3 月間因涉犯詐欺案件，經檢察官以11
    0 年度偵字第2725號聲請簡易判決處刑，此有臺灣高等法院
    被告前案紀錄表、該案號聲請簡易判決處刑書各1 份在卷可
    佐，足認被告本案並非偶發之單一犯罪，有相當之再犯可能
    性，故本案宣告之刑，仍有執行之必要。辯護人前揭辯解，
    尚難憑採。
六、沒收：
  ㈠第二級毒品：
    扣案如附表編號1 所示毒品，為本案遭查獲之第二級毒品，
    除鑑定用畢部分，因已滅失外，自應連同無析離實益之外包
    裝，依毒品危害防制條例第18條第1 項前段規定諭知沒收銷
    燬。
  ㈡犯罪所用之物：
    扣案如附表編號2 所示行動電話，為被告聯繫販賣毒品所用
    之物，為被告於本院審理中所坦承（本院卷第93頁），屬販
    賣第二級毒品犯行所用之工具，依毒品危害防制條例第19條
    第1 項規定諭知沒收。
據上論斷，應依刑事訴訟法第299 條第1 項前段，判決如主文。
本案經檢察官陳雅詩偵查起訴，由檢察官盧祐涵、詹啟章到庭執
行公訴。
中    華    民    國   110    年    9     月    27    日
                  刑事第二十庭  審判長法  官  蕭淳元
 
                                      法  官  陳宏璋
 
                                      法  官  黃園舒
上列正本證明與原本無異。
如不服本判決，應於判決送達後20日內敘明上訴理由，向本院提
出上訴狀 (應附繕本) ，上訴於臺灣高等法院。其未敘述上訴理
由者，應於上訴期間屆滿後20日內向本院補提理由書「切勿逕送
上級法院」。
                                      書記官  蔡忠衛
中    華    民    國   110    年    9     月    27    日
附錄本案論罪科刑法條全文：
毒品危害防制條例第4條
製造、運輸、販賣第一級毒品者，處死刑或無期徒刑；處無期徒
刑者，得併科新臺幣 3 千萬元以下罰金。
製造、運輸、販賣第二級毒品者，處無期徒刑或 10 年以上有期
徒刑，得併科新臺幣 1 千 5 百萬元以下罰金。
製造、運輸、販賣第三級毒品者，處 7 年以上有期徒刑，得併
科新臺幣 1 千萬元以下罰金。
製造、運輸、販賣第四級毒品者，處 5 年以上 12 年以下有期
徒刑，得併科新臺幣 5 百萬元以下罰金。
製造、運輸、販賣專供製造或施用毒品之器具者，處 1 年以上
7 年以下有期徒刑，得併科新臺幣 1 百 50 萬元以下罰金。
前五項之未遂犯罰之。 
 
【附表】：
┌──┬──────┬──────────────┬───────────┐
│編號│扣案物      │鑑定結果                    │依據                  │
├──┼──────┼──────────────┼───────────┤
│ 1  │白色透明結晶│含有第二級毒品甲基安非他命成│①台灣尖端先進生技醫藥│
│    │1 包        │分，驗前淨重3.423 公克，取樣│  股份有限公司110 年3 │
│    │            │0.004 公克鑑定用畢，驗餘淨重│  月12日毒品證物鑑定分│
│    │            │3.419公克。                 │  析報告1 份（偵卷第12│
│    │            │                            │  3 頁）。            │
│    │            │                            │②新北市政府警察局新莊│
│    │            │                            │  分局扣押物品目錄表1 │
│    │            │                            │  份（下稱扣押物品目錄│
│    │            │                            │  表，偵卷第39頁）。  │
│    │            │                            │③扣案毒品照片3 張（偵│
│    │            │                            │  卷第81-83頁）。     │
├──┼──────┼──────────────┼───────────┤
│ 2  │OPPO廠牌手機│                            │扣押物品目錄表、清單1 │
│    │1 支（含SIM │                            │份（偵卷第39頁、本院卷│
│    │卡1 張）    │                            │第44頁）。            │
└──┴──────┴──────────────┴───────────┘